臺灣屏東地方法院刑事判決　　　　　　 100年度訴緝字第19號
公　訴　人　臺灣屏東地方法院檢察署檢察官
被　　　告　柳春做
上列被告因背信案件，經檢察官提起公訴（90年度偵字第4331號
），本院判決如下：
    主  文
本件免訴。
    理  由
一、公訴意旨略以：被告柳春做原係馬麗菊之夫（現已離異），
    馬麗菊係啟業木業有限公司（下稱啟業公司）董事，為實際
    負責人，馬麗菊於民國87年6 月間與柳春做共同意圖為自己
    不法所有，未經其他股東同意，亦明知未為啟業公司取得相
    當對價下，為向許金英借款俾以充作柳春做與啟業公司無關
    之土地買賣周轉之用，竟在屏東縣潮州鎮○○路42之1 號家
    中，以啟業公司為發票人簽發到期日均為87年10月20日，金
    額分別為新臺幣（下同）150 萬、200 萬元，票號分別為Ａ
    Ｋ0000000 號、ＡＫ0000000 號支票共2 張，馬麗菊並持之
    前往許金英位於屏東縣潮州鎮○○路69巷11號住處，向許金
    英借款並交付上揭支票，使啟業公司無端負擔上揭票據債務
    ，違背其忠實管理公司及忠誠執行董事業務之任務，致生損
    害於啟業公司公司及其他股東。案經臺灣屏東地方法院檢察
    署檢察官主動簽分偵辦，因認被告涉犯刑法第342 條第1 項
    之背信罪嫌等語。
二、按案件時效已完成者，應諭知免訴之判決，且得不經言詞辯
    論為之，刑事訴訟法第302 條第2 款、第307 條分別定有明
    文。次按於偵查中或審判中通緝被告，其追訴權之時效均應
    停止進行，但須注意刑法第83條第3 項規定（29年2 月14日
    院字第1963號解釋參照）。
三、本案被告柳春做行為後，刑法部分條文於94年1月7日修正，
    同年2月2日經總統公布，並自95年7月1日起施行；另於刑法
    施行法增訂第8條之1「於中華民國94年1月7日刑法修正施行
    前，其追訴權或行刑權時效已進行而未完成者，比較修正前
    後之條文，適用最有利於行為人之規定」，該增訂之規定亦
    於95年7月1日起施行。又現行刑法第2條第1項規定：「行為
    後法律有變更者，適用行為時之法律，但行為後之法律有利
    於行為人者，適用最有利於行為人之法律。」，該規定係規
    範行為後法律變更所生修正前、後法律比較適用之準據法，
    於新法施行後，應逕適用該新法第2條第1項之規定，為「從
    舊從輕」之比較。茲就刑法修正前、後有關追訴權時效期間
    之規定，臚列說明如下：
  (一)、本案被告行為時即修正前刑法第80條追訴權之時效期間規
      定為：「追訴權，因左列期間內不行使而消滅：一、死刑
      、無期徒刑或10年以上有期徒刑者，20年；二、3 年以上
      10年未滿有期徒刑者，10年；三、1 年以上3 年未滿有期
      徒刑者，5 年；四、1 年未滿有期徒刑者，3 年；五、拘
      役或罰金者，1 年。前項期間自犯罪成立之日起算。但犯
      罪行為有連續或繼續之狀態者，自行為終了之日起算」。
      修正後刑法第80條則規定：「追訴權，因下列期間內未起
      訴而消滅：一、犯最重本刑為死刑、無期徒刑或10年以上
      有期徒刑之罪者，30年；二、犯最重本刑為3 年以上10年
      未滿有期徒刑之罪者，20年；三、犯最重本刑為1 年以上
      3 年未滿有期徒刑之罪者，10年；四、犯最重本刑為1 年
      未滿有期徒刑、拘役或罰金之罪者，5 年。前項期間自犯
      罪成立之日起算。但犯罪行為有繼續之狀態者，自行為終
      了之日起算」。經查，本件公訴意旨認被告所涉犯之刑法
      第342 條第1 項背信罪，法定最重本刑均為「5 年以下有
      期徒刑」，依被告行為時即修正前刑法之規定，追訴時效
      期間為10年，依修正後刑法之追訴時效期間則為20年，比
      較修正前、後關於追訴權時效期間之刑罰法律，適用修正
      前刑法第80條第1 項第2 款之規定，對被告較為有利。
  (二)、依修正前刑法第80條第1 項規定：「追訴權，因左列期間
      內『不行使』而消滅。」，而修正後刑法第80條第1 項則
      規定「追訴權因下列期間內『未起訴』而消滅。」；另依
      修正前刑法第83條第1 項規定「追訴權之時效，如依法律
      之規定，偵查、起訴或審判之程序，不能開始或繼續時，
      停止其進行。」，修正後刑法第83條第1 項則規定「追訴
      權之時效，因起訴而停止進行。依法應停止偵查或因犯罪
      行為人逃匿而通緝，亦同。」，再參修正立法理由謂：「
      按追訴權之性質，係指檢察官或犯罪被害人，對於犯罪，
      向法院提起確認國家刑罰權之有無及其範圍之權利。因此
      ，追訴權消滅之要件，當以檢察官或犯罪被害人未於限期
      內起訴為要件，倘經起訴，追訴權既已行使，原則上即無
      時效進行之問題」，即依修正前規定，若已實施偵查，追
      訴權既無不行使之情形，自不生時效進行問題，而依修正
      後規定，縱已開始偵查，在未起訴前，除依法應停止偵查
      或因犯罪行為人逃匿而通緝者外，追訴權時效期間仍繼續
      進行，即放寬追訴權時效進行之事由，比較修正前、後之
      規定，適用修正後刑法第80條第1 項、第83條第1 項之規
      定，對被告較為有利。
  (三)、綜合上述法律修正前、後之比較，參照增訂刑法施行法第
      8 條之1 ，並本於現行刑法第2 條第1 項之「從舊從輕」
      原則，本案以適用修正前刑法第80條之規定較有利於被告
      。至關於追訴權時效之停止進行及其期間、計算，亦應一
      體適用修正前刑法第83條之規定。
四、按追訴權之時效，如依法律之規定，偵查、起訴或審判之程
    序，不能開始或繼續時，停止其進行；前項時效停止，自停
    止原因消滅之日起，與停止前已經過之期間，一併計算；停
    止原因繼續存在之期間，如達（修正前）刑法第80條第1 項
    各款所定期間4 分之1 者，其停止原因，視為消滅，修正前
    刑法第83條定有明文。再按所謂追訴權，係對行刑權而言，
    應指形式的刑罰權，包括偵查、起訴及審判權在內，若已實
    施偵查，此時追訴權既無不行使之情形，自不生時效進行之
    問題（最高法院82年度第10次刑事庭會議決議參照），經查
    ：
  (一)、本案被告柳春做被訴涉犯刑法背信罪，依檢察官起訴犯罪
      事實及所舉證據資料，可認被告與馬麗菊共同未經其他股
      東同意，亦明知未為啟業公司取得相當對價下，而於87年
      6 月間，在屏東縣潮州鎮○○路42之1 號家中，以啟業公
      司為發票人簽發到期日均為87年10月20日，金額分別為新
      臺幣（下同）150 萬、200 萬元，票號分別為ＡＫ000000
      0 號、ＡＫ0000000 號支票共2 張，並由馬麗菊並持之向
      許金英借款並交付上揭支票，使啟業公司無端負擔上揭票
      據債務，違背其忠實管理公司及忠誠執行董事業務之任務
      ，致生損害於啟業公司及其他股東，且與證人許金英、證
      人即啟業公司股東柳春福、柳征參、柳洪杏、柳蔡麗華之
      證述相符，並有上揭支票影本、退票理由單等附卷足稽，
      ，是被告被訴犯罪行為終了之日應為87年10月20日。
  (二)、又本件被告於90年6 月25日經臺灣屏東地方法院檢察署檢
      察官簽分偵辦，於同年7 月31日偵查終結提起公訴，並於
      90年8 月20日檢送本案卷證資料繫屬本院等情，有臺灣屏
      東地方法院檢察署檢察官簽呈（見偵卷第1 至2頁 ）、臺
      灣屏東地方法院檢察署檢察官90年度偵字第4331號起訴書
      （見訴緝字卷第1 至2 頁），及臺灣屏東地方法院檢察署
      90年8 月20日屏檢輝孝90偵4331字第3856號函（見訴字卷
      第1 頁）等在卷可稽；又被告於本案審理期間傳拘無著，
      經本院於90年10月25日以90年度屏院正刑敬緝字第314 號
      發布通緝，亦有通緝書1 份（見訴字卷第28頁）在卷可查
      。是本案自檢察官開始偵查之90年6 月25日起，至檢察官
      偵查終結提起公訴之同年7 月31日止，偵查期間計1 月又
      6 日；自本案繫屬於本院之90年8 月20日起，至本院對被
      告發布通緝之90年10月25日止，審理期間2 月又5 日，於
      上開偵查期間及審理期間，尚無追訴權不行使之情形，時
      效均應停止進行。至檢察官偵查終結（即提起公訴之90
      年7 月31日）至案件實際繫屬本院（即90年8 月20日）之
      21日期間，因與未行使追訴權無異，故此21日應計入追訴
      權時效進行期間。
  (三)、再依修正前刑法第83條第3 項規定：「停止原因繼續存在
      之期間，如達於第80條第1 項各款所定期間4 分之1 者，
      其停止原因視為消滅。」是依修正前刑法第80條第1 項第
      2 款所定追訴權時效期間為10年，故4 分之1 應為2 年6
      月，則本件被告自90年10月25日經本院發布通緝，則本件
      追訴權時效停止原因於93年4 月24日視為消滅，即自93年
      4 月25日起追訴權時效應繼續進行。
  (四)、準此，本案追訴權時效自被告犯罪行為終了日之87年10月
      20日起算加計不生時效進行之檢察官偵查期間1 月又7 日
      、繫屬本院至發佈通緝之審理期間2 月又6 日、因通緝而
      時效停止之2 年6 月，再加計追訴權時效期間10年，其追
      訴權時效於100 年7 月31日已完成【計算式：（87年10月
      20日）＋（1 月6 日）＋（2 月5 日）＋（2 年6 月）＋
      10年＝100 年7 月31日】。
  (五)、綜上所述，本案被告所涉背信罪嫌之追訴權時效業已於10
      0 年7 月31日完成，揆諸前揭規定，爰不經言詞辯論，逕
      為免訴判決之諭知。
據上論斷，應依刑事訴訟法第302 條第2 款、第307 條判決如主
文。
中    華    民    國   100    年    8     月    19    日
                  刑事第一庭    審判長法  官  徐美麗
                                      法  官  許瑜容
                                      法  官  薛侑倫
以上正本證明與原本無異。
如不服本判決應於收受判決後10日內向本院提出上訴書狀，並應
敘述具體理由；其未敘述上訴理由者，應於上訴期間屆滿後20日
內向本院補提理由書（均須按他造當事人之人數附繕本）「切勿
逕送上級法院」。
中    華    民    國   100    年    8     月    19    日
                                      書記官  邱郁芸